【裁判字號】    98,交聲,2408
【裁判日期】    980813
【裁判案由】    聲明異議
【裁判全文】
臺灣臺中地方法院交通事件裁定            98交聲字第2408號
原處分機關  交通部公路總局臺中區監理所豐原監理站
異  議  人  甲○○
即受處分人
上列受處分人因違反道路交通管理處罰條例案件，對於交通部公
路總局臺中區監理所九十八年七月十三日所為之裁決（豐監稽違
字第裁六三─ＨＤ0000000號裁決書），聲明異議，本院
裁定如下：
    主  文
原處分關於吊扣汽車駕駛執照（即小型車駕駛執照）拾貳個月部
分撤銷。
甲○○汽車駕駛人，駕駛汽車經測試檢定有酒精濃度超過規定標
準，壹年內禁止考領普通重型機器腳踏車駕駛執照。
    理  由
一、原處分意旨略以：異議人即受處分人甲○○於民國九十八年
    六月三十日一時十六分許，駕駛車牌號碼ＭＹＳ—五○八號
    重型機車，行經臺中縣大甲鄉○○○路與民生路口處，因「
    1.領有小型車駕駛執照駕駛重型機車腳踏車。2.經酒精測定
    器測試呼氣值為每公升○點五四毫克」之違規，為警依法舉
    發，故依道路交通管理處罰條例第二十二條第一項第四款及
    第三十五條第一項第一款規定，裁處異議人罰鍰新台幣（下
    同）三萬一千八百元、吊扣小型車普通駕駛執照十二個月，
    並施以道路交通安全講習。本站依據上述條例暨交通部九十
    四年九月十五日交路字第○九四○○五一四三三號函示所為
    裁處並無違誤。
二、異議意旨略以：異議人駕駛重型機車違規，原處分機關吊扣
    小型車駕駛執照為裁罰不當，爰依法聲明異議，請求撤銷原
    處分關於吊扣小型車駕駛執照十二個月部分等語。
三、按汽車駕駛人領有聯結車、大客車、大貨車、或小型車駕駛
    執照，駕駛重型機器腳踏車者，處一千八百元以上三千六百
    元以下罰緩，並禁止其駕駛；又汽車駕駛人，駕駛汽車經測
    試檢定，有酒精濃度超過規定標準者，處一萬五千元以上六
    萬元以下罰鍰，並當場移置保管其車輛及吊扣其駕駛執照一
    年；道路交通管理處罰條例第二十二條第一項第四款、第三
    十五條第一項第一款分別定有明文。次按道路交通管理處罰
    條例第六十八條業於九十四年十二月十四日修正，並自九十
    五年三月一日施行，修正前之道路交通管理處罰條例第六十
    八條規定：「汽車駕駛人，因違反本條例及道路交通安全規
    則之規定，受【吊扣或】吊銷駕駛執照處分時，【吊扣或】
    吊銷其持有各級車類之駕駛執照。」而修正後之道路交通管
    理處罰條例第六十八條規定：「汽車駕駛人，因違反本條例
    及道路交通安全規則之規定，受吊銷駕駛執照處分時，吊銷
    其持有各級車類之駕駛執照。」查該條文修正前，其原提案
    修正條文為：「汽、機車駕駛人，因違反本條例及道路交通
    安全規則之規定，受【吊扣或吊銷】駕駛執照處分時，【吊
    扣或吊銷】其違法或違規當時所駕駛車輛之駕駛執照。」立
    法理由略以：「原條文將違法或違規駕駛人所持有各級車類
    之駕駛執照一併吊扣或吊銷，失之過酷，影響人民工作及生
    活甚鉅，爰修正之」等語，其最後通過之修正條文，係將道
    路交通管理處罰條例第六十八條原有條文中之【吊扣或】三
    字刪除，則參照上開立法理由及立法經過，依修正後之條文
    ，依上開規定受【吊銷駕照】處分者，仍維持吊銷其持有各
    級車類之駕駛執照，至於，受【吊扣駕照】處分者，則僅【
    吊扣】其違法或違規當時所駕駛車輛之駕駛執照，不再吊扣
    其持有各級車類之駕駛執照，此觀之立法理由及立法經過至
    明（臺灣高等法院臺中分院九十六年交抗字第一三六號裁定
    參照）。足見立法者認為吊扣駕照之處分只需吊扣駕駛人違
    規時所駕駛車類之駕駛執照即可，故刻意刪除一併吊扣駕駛
    人持有所有車類之駕駛執照之規定。再按道路交通管理處罰
    條例第六十七條第六項明文規定：「汽車駕駛人違反本條例
    規定，應受吊扣駕駛執照處分，於汽車駕駛人係無駕駛執照
    駕車者，在所規定最長吊扣期間內，不得考領駕駛執照。」
    ，是本條例就無駕駛執照者應受吊扣駕駛執照處分之情形，
    已設有處理之方式，自不得因違規人並無駕駛執照即任意吊
    扣其他種類車輛之駕照。故本條例第三十五條規定所需吊扣
    之駕照，應係指酒精濃度超過規定標準駕駛遭查獲時所駕駛
    車輛之駕照，而不得將遭查獲人所持有各級車輛之駕照均予
    吊扣。
四、經查：異議人甲○○於上開時、地，駕駛前揭重型機車，因
   「1.領有小型車駕駛執照駕駛重型機車腳踏車。 2.酒精濃度
    超過法定標準（經測定酒精值○點五四ＭＧ／Ｌ）」之違規
    ，為警以中縣警交字第ＨＤ0000000號舉發違反道路
    交通管理事件通知單當場開單告發等事實，為異議人所自承
    ，且有舉發違反道路交通管理事件通知單影本一紙在卷可憑
    。而本件異議人乃酒後駕駛重型機車，然其並無重型機車駕
    照，原處分機關逕以交通部九十四年九月十五日路交路字第
    ○九四○○五一四三三號函及公路局八十九年八月三十日交
    路八九字第○○八八六一號等行政函示據以充作本案裁處吊
    扣汽車駕駛執照十二個月之基礎，無視新修正道路交通管理
    處罰條例第六十八條之修法意旨，顯非妥適，復與現行之道
    路交通管理處罰條例第六十八條之規定未合，況本件異議人
    係無重型機車駕照而騎乘重型機車，只需依法禁止其在此期
    間內考領重型機車駕照，即可達成原本預定之法律效果，依
    前揭說明，原處分機關吊扣異議人汽車駕照自與法不合。從
    而，本件異議為有理由，爰撤銷原處分關於吊扣汽車駕駛執
    照十二個月部分改諭知如主文第二項所示之處罰。
據上論斷，應依道路交通管理處罰條例第八十七條第二項，道路
交通案件處理辦法第二十條，裁定如主文。
中    華    民    國    98    年    8     月    13    日
                        交通法庭  法  官  郭書豪
以上正本證明與原本無異。
如不服本裁定，應於送達後五日內，向本院提出抗告狀。
                                  書記官  陳美虹
中    華    民    國    98    年    8     月    13    日


司法院資訊處製作；財團法人民間司法改革基金會備份。
